臺灣橋頭地方法院民事裁定
111年度消債職聲免字第11號
聲請人即債　黃允軒即黃金生
務人　　　　　　　　000000000000000000000000000000000000
000000000000000000000000000000000000000000000000000000
上列聲請人即債務人因消費者債務清理事件聲請免責，本院裁定
如下：
    主  文
聲請人即債務人黃允軒即黃金生應予免責。
    理  由
一、按法院為終止或終結清算程序之裁定確定後，除別有規定外
    ，應以裁定免除債務人之債務；法院裁定開始清算程序後，
    債務人有薪資、執行業務所得或其他固定收入，扣除自己及
    依法應受其扶養者所必要生活費用之數額後仍有餘額，而普
    通債權人之分配總額低於債務人聲請清算前2年間，可處分
    所得扣除自己及依法應受其扶養者所必要生活費用之數額者
    ，法院應為不免責之裁定。但債務人證明經普通債權人全體
    同意者，不在此限；債務人有下列各款情形之一者，法院應
    為不免責之裁定。但債務人證明經普通債權人全體同意者，
    不在此限：一、於七年內曾依破產法或本條例規定受免責。
    二、故意隱匿、毀損應屬清算財團之財產，或為其他不利於
    債權人之處分，致債權人受有損害。三、捏造債務或承認不
    真實之債務。四、聲請清算前二年內，因消費奢侈商品或服
    務、賭博或其他投機行為，所負債務之總額逾聲請清算時無
    擔保及無優先權債務之半數，而生開始清算之原因。五、於
    清算聲請前一年內，已有清算之原因，而隱瞞其事實，使他
    人與之為交易致生損害。六、明知已有清算原因之事實，非
    基於本人之義務，而以特別利於債權人中之一人或數人為目
    的，提供擔保或消滅債務。七、隱匿、毀棄、偽造或變造帳
    簿或其他會計文件之全部或一部，致其財產之狀況不真確。
    八、故意於財產及收入狀況說明書為不實之記載，或有其他
    故意違反本條例所定義務之行為，致債權人受有損害，或重
    大延滯程序，消費者債務清理條例(下稱消債條例)第132條
    、第133條、第134條分別定有明文。
二、本件聲請人前向金融機構辦理消費借貸、信用卡契約等，致
    積欠無擔保債務共計新臺幣（下同）7,897,946元（見本院 
    民國110年5月13日橋院嬌110年度司執消債清司顯字第31號
    債權表），因無法清償債務，於109年6月18日向本院聲請前
    置調解，嗣因無法負擔還款條件而不成立，向本院聲請清算
    ，經本院以109年度消債清字第147號裁定自110年3月26日16
    時起開始清算程序，復經本院司法事務官就聲請人財產進行
    清算之結果，普通債權人共獲分配66,265元，本院司法事務
    官以110年度司執消債清字第31號裁定清算終結確定等情，
    業經本院依職權調閱上開案件卷宗查明無訛，應堪信為真實
    。
三、經查：
(一)聲請人自陳現以打臨工維生，配合工頭從事搭建鐵皮、工地
    小工等工作，每日日薪800元，均領取現金，每月收入約為2
    0,000元，而聲請人勞工保險現投保於漁會，107年至109年
    均未申報所得等情，有財產及收入狀況說明書、綜合所得稅
    各類所得資料清單、全國財產稅總歸戶財產查詢清單、勞保
    局被保險人投保資料查詢、稅務電子閘門財產所得調件明細
    表及聲請人提出之收入證明切結書附卷可稽。則查無聲請人
    有其他收入來源，佐以聲請人已提出前開切結書為憑，則以
    聲請人自述每月收入20,000元作為核算其開始清算程序後之
    固定收入，應能反映真實收入狀況。
(二)按債務人必要生活費用，以最近一年衛生福利部或直轄市政
    府所公告當地區每人每月最低生活費一點二倍定之；受扶養
    者之必要生活費用，準用第一項規定計算基準數額，並依債
    務人依法應負擔扶養義務之比例認定之，消債條例第64條之
    2第1項、第2項分別定有明文。至支出部分，聲請人主張扶
    養母親及1名未成年子女，每月各支出扶養費1,500元、7,50
    0元。按直系血親相互間，互負扶養之義務，民法第1114條
    第1款亦有明定。查聲請人母親名下有供其居住之房地，107
    、108年無申報所得，每月領有國民年金5,000元，聲請人子
    女為99年生，未有申報所得、名下無財產，且未領取補助等
    情，有戶籍謄本、全國財產稅總歸戶財產查詢清單、綜合所
    得稅各類所得資料清單、高雄市政府社會局社會福利平台查
    詢資料及聲請人109年11月20日民事陳報狀附卷可參，扶養
    費用部分，依消債條例第64條之2第1、2項，並參照民法第1
    118、1119條規定，其負扶養義務之程度，亦應考量其目前
    身負債務之窘境，所負擔之扶養義務能力，自非比一般，在
    無其他更為詳實之資料可供佐證之情形下，故本院認以110
    年度臺南市最低生活費標準13,304元之1.2倍15,965元為聲
    請人扶養母親之標準，以110年度高雄市最低生活費標準之1
    .2倍16,009元為計算聲請人扶養子女之標準。則扣除國民年
    金及與4名手足分擔母親扶養費後，聲請人每月應支出之母
    親扶養費應以2,193元為度【計算式：(15,965-5,000)÷5=2,
    193】，聲請人主張1,500元，較諸上開標準為低，可以採納
    。另與配偶分擔子女扶養費後，其每月應支出子女扶養費應
    以8,005元為度(計算式：16,009÷2=8,005)，聲請人就此主
    張7,500元，亦較上開標準為低，同屬可採。至聲請人個人
    日常生活必要費用部分，審酌聲請人負債之現況，基於社會
    經濟活動之互賴及誠信，該日常生活所需費用，自應節制開
    支，不得有超越一般人最低生活標準之享受，否則反失衡平
    ，本院依消債條例第64條之2第1項，參酌衛福部社會司所公
    告歷年最低生活費標準，110年度高雄市最低生活費標準13,
    341元之1.2倍為16,009元，則聲請人每月最低生活費除有特
    殊情形並有證據證明者外，自宜以此為度，始得認係必要支
    出，而聲請人主張每月必要生活費為10,906元，較上開核算
    標準為低，應屬可採。是聲請人於本院裁定開始清算程序後
    ，每月固定收入20,000元扣除扶養費用9,000元及個人生活
    費用10,906元後，尚有餘額94元，符合消債條例第133條前
    段之規定。
(三)另聲請人於聲請調解前2年間(107年6月至109年5月)收入部
    分，聲請人自陳每月收入20,000元，並提出前開收入證明切
    結書為佐，而聲請人107年至109年均無申報所得，勞工保險
    投保於漁會等情，前均敘及，則查無聲請人有其他收入來源
    之情形，以其所述每月收入20,000元核算其固定收入，應屬
    可採，是聲請人此期間固定收入應為480,000元(計算式：20
    ,000×24=480,000)。另聲請人此期間之母親、子女扶養費用
    各以每月1,500元、7,500元列計(以107至109年臺南市及高
    雄市最低生活標準核算，聲請人主張金額均較低)，此期間
    共支出扶養費用216,000元【計算式：(1,500+7,500)×24=21
    6,000】。另聲請人個人必要生活費用部分，則以每月10,90
    6元計算，此期間之必要生活費用共261,744元(計算式：10,
    906×24=261,744】。從而，聲請人於聲請調解前2年內之可
    處分所得，扣除其個人必要生活費用及扶養費後，尚有餘額
    2,256元，而執行清算之結果，債權人獲有66,265元之分配
    ，已高於上開餘額，是本件尚無消債條例第133條所定應不
    免責之事由。
四、綜上所述，聲請人既無消費者債務清理條例第133條本文所
    定不應免責之事由存在，復查無消費者債務清理條例第134
    條應不免責之行為，揆諸首揭規定，本件應予聲請人免責，
     爰裁定如主文。
中　　華　　民　　國　 111　　年　　3 　　月　　10　　日
              　　        民事庭　法　官　薛博仁
以上正本係照原本作成。
如不服本裁定，應於裁定送達後10日內，以書狀向本院提出抗告
，並繳納抗告費新臺幣1千元。
中　　華　　民　　國　 111　　年　　3 　　月　　15　　日
                    　　　　      書記官　郭南宏